【裁判字號】    96,易,3822
【裁判日期】    970306
【裁判案由】    竊盜
【裁判全文】
臺灣高雄地方法院刑事判決              96年度易字第3822號
公  訴  人  臺灣高雄地方法院檢察署檢察官
被      告  甲○○
上列被告因竊盜案件，經檢察官提起公訴（96年度偵字第28913
號），本院判決如下：
    主  文
甲○○犯侵占離本人持有物罪，處罰金新臺幣陸仟元，如易服勞
役，以新臺幣貳仟元折算壹日。又犯竊盜罪，累犯，處有期徒刑
肆月，如易科罰金，以新臺幣壹仟元折算壹日。
    事  實
一、甲○○前於民國95年間因竊盜及公共危險等案件，經本院以
    95年度易字第1479號判處應執行有期徒刑8 月確定，於96年
    7 月16日因減刑而縮刑期滿執行完畢。詎仍未能警惕，竟意
    圖為自己不法之所有，基於侵占離本人持有物之犯意，於96
    年9 月15日上午11時許至同年10月8 日前之某日，在高雄縣
    鳳山市新甲公園內某處地上，發現一塑膠袋，內有脫離莊素
    真所持有之MOTOROLA牌及DBTEL 牌之行動電話各1 支，即撿
    拾並據為己有。甲○○另意圖為自己不法之所有，於96年10
    月8 日上午9 時10分許，在高雄市前鎮區○○○街38巷口瑞
    興市場內，徒手竊取乙○○所有置於牌照號碼SND-610 號機
    車前方置物箱內之皮包1 個【內有新臺幣（下同）498 元】
    ，得手後放入自己左邊長褲口袋內欲離開現場時，為已在一
    旁觀察之市場管理員丙○○趨前逮捕並報警處理。嗣於同日
    上午11時30分許，警方陪同甲○○返回其上址住處拿取證件
    時，發現上揭莊素真所有之行動電話2 支置於客廳桌上，經
    甲○○自首該行動電話係撿拾得來並接受裁判而循線查獲。
二、案經高雄市政府警察局前鎮分局報告臺灣高雄地方法院檢察
    署檢察官偵查起訴。
    理  由
一、按被告以外之人於審判外之言詞或書面陳述，除法律有規定
    者外，不得作為證據；又被告以外之人於審判外之陳述，雖
    不符刑事訴訟法第159 條之1 至第159 條之4 之規定，而經
    當事人於審判程序同意作為證據，法院審酌該言詞陳述或書
    面陳述作成時之情況，認為適當者，亦得為證據，刑事訴訟
    法第159 條第1 項、第159 條之5 第1 項分別定有明文。本
    被告甲○○對於檢察官所提各項傳聞證據，均明示同意有證
    據能力（見本院卷第43頁），本院審酌各該證據並非違法取
    得，與待證事實具關聯性，證明力亦非明顯過低等情，認以
    之作為證據使用係屬適當，自得採為認定事實之證據。
二、被告於本院審理時供承上開侵占遺失物之犯行，另不否認有
    拿取乙○○皮包之事實，惟矢口否認有何竊盜之犯行，辯稱
    ：該皮包是在乙○○機車腳踏板上撿拾，並非竊盜云云。經
    查：
（一）被告於上揭時地在鳳山市新甲公園地上發現一塑膠袋，內
      裝有行動電話2 支，即撿拾並占為己有一情，業據被告自
      承不諱。依證人即被害人莊素真於警詢時證稱，伊所有之
      上開2 支行動電話係於96年9 月15日早上11時許，在高雄
      縣鳳山市○○○路鳳農市場前，因置放於機車置物箱而遭
      竊遺失等語，然其行動電話遭竊遺失，尚不能因贓物出現
      於被告家中而直接推認係被告竊取，另有可能實際行竊之
      人任意丟棄或被告收贓因其他原因買入取得，惟該物因此
      而脫離被害人莊素真持有一情，已可認定。此外，並有前
      鎮分局瑞隆派出所扣押筆錄、扣押物清單及贓物認領保管
      單附卷為憑，足認被告此部分之自白與事實相符。
（二）另被告於上揭時地行竊乙○○皮包之事實，業經證人乙○○於警詢時證稱「我輕機車SDN-610 號停放在前鎮區○○○街38巷口，被一名歹徒竊走置物箱內皮包，被市場管理
      員丙○○當場查獲」等語，證人即瑞興市場管理員分別於
      警詢及偵查中證稱「我看見小偷坐在SDN- 610號輕機車上
      ，然後將前置物箱打開，將小錢包放入他所穿的長褲左邊
      口袋，我上前捉住他的手，馬上打電話報案」等語明確，
      亦有前鎮分局瑞隆派出所扣押筆錄、扣押物清單及贓物認
      領保管單可資佐證。
（三）被告雖於警詢、偵查乃至本院審理時一再辯稱該皮包係自
      乙○○機車腳踏板上撿拾，非取自置物箱云云。但該皮包
      內有現金498 元，乙○○無將之置於腳踏板上之理。而丙○○係該市場管理員，關於發現被告行竊經過，其於偵查
      中具結證稱「該市場內有很多人掉東西，在裡面做生意的
      人發現被告常在停放機車的地方走來走去，被告有一個習
      慣看到機車的東西就拿，不然就坐在別人的機車上，翻開
      置物箱內看有無東西可拿，被告當天在保泰路已經找不到
      東西，就騎腳踏車到瑞興市○○○○街，把腳踏車停好，
      後來他就發現這台SDN- 610號機車，被告坐在機車上，就
      開始摸機車把手下的置物空間，後來我有看到被告有拿一
      個東西放在他左邊長褲的口袋裡，等他離開，要把腳踏車
      騎走我才上前抓他，並叫被告把口袋裡的錢包拿出來」等
      語。足見丙○○因擔任該市場管理員職務，對被告行徑早
      有提防，其所述被告行竊經過，描述清楚，與警詢並無二
      致，自係特別注意被告動向在一旁觀察許久始能得知，是
      其證詞至堪憑信。若如被告所辯解，被害人皮包係掉落在
      腳踏板上，被告應於坐上被害人機車之前早已輕易發現，
      並加以撿拾，不會先坐在該機車上，再彎腰伸手取物，可
      見被告辯稱撿拾云云，係卸責之詞，不可採信。
（四）綜上所述，本案事證明確，被告上開犯行，均堪認定，應
      依法論科。
三、核被告所為，係犯刑法第337 條之侵占離本人持有物罪及同
    法第32 0條第1 項之竊盜罪。公訴意旨雖認被害人莊素真之
    行動電話係被告所竊取，但莊素真之證述只能證明其行動電
    話失竊之事實，不能證明被告係行竊之人，而除此之外，卷
    內並無其他被告行竊之事證可供佐參，而如上述，果有行動
    電話遭竊，該實際行竊之人可能任意丟棄由他人撿拾，或由
    他人收贓故買，或因故受贈或屬一般之買入取得等，不一而
    足，本件卷附事證，尚乏其他旁證可供佐參，且亦不能因被
    告行竊行動電話而遭查獲，即認該被告另自首交出之行動電
    話係其行竊得來。而被告既自承係撿拾取得，基於「有疑唯
    利於被告」之證據法則，即難遽認被告涉有此部分之竊盜犯
    行。惟被告以不法手段擅取脫離本人持有之物，其客觀構成
    要件之主要事實與竊盜罪雷同，二罪復同以為自己或第三人
    不法之所有為主觀要件，同以他人之財物為客體，同為侵害
    財產法益之犯罪，罪質尚無差異，應認為具有同一性（最高
    法院87年度台非字第187 號判決要旨參照），爰依刑事訴訟
    法第300 條之規定，變更檢察官起訴法條。又被告係因竊取
    乙○○之皮包為警到場逮捕後，同意警方要求返回其住處拿
    取證件，因警方發現其客廳桌上有上開莊素真之行動電話2
    支而加以詢問，被告於警方尚未發現其為侵占他人之遺失物
    之前，主動告知係撿拾而來一情，依警方於96年10月8 日製
    作被告警詢筆錄時之指問及被告之回答即可得知（見警卷第
    4 頁）。被告嗣即遭警移送而受裁判，符合自首之要件，爰
    就所犯侵占遺失物罪之部分，依刑法第62條前段之規定，減
    輕其刑。另被告如事實欄所載有期徒刑執行完畢之前案紀錄
    ，有臺灣高等法院被告前案紀錄表附卷可稽，其於有期徒刑
    執行完畢後5 年之內，故意再犯上開有期徒刑以上之竊盜罪
    ，應依刑法第47條第1 項之規定，加重其刑。審酌被告為貪
    圖私利，侵占他人之物，並隨意竊取他人之物，且犯後未見
    悔悟之意，態度非佳，惟所侵占及竊取之物，價值均非鉅大
    ，且均經被害人領回等一切情狀，就所犯二罪，分別量處如
    主文所示之刑。並考量被告家境小康、獨居、前從事板模工
    作等情，分別諭知如主文所示易服勞役及易科罰金之折算標
    準，以資懲儆。
據上論斷，應依刑事訴訟法第299 條第1 項前段、第300 條，刑
法第337 條、第320 條第1 項、第47條第1 項、第62條前段、第
41條第1 項前段、第42條第3 項，刑法施行法第1 條之1 ，判決
如主文。
本案經檢察官丁○○到庭執行職務。
中    華    民    國    97    年    3     月    6     日
                  刑事第五庭  法  官  李嘉益
以上正本證明與原本無異。
如不服本判決應於收受本判決後10日內向本院提出上訴書狀，並
應敘述具體理由，如未敘述上訴理由者，應於上訴期間屆滿後20
日內補提理由書狀於本院（均須按他造當事人之人數附繕本）「
切勿逕送上級法院」。
中    華    民    國    97    年    3     月    7     日
                              書記官  郭南宏
附錄本案論罪法條全文：
刑法第337條
  意圖為自己或第三人不法之所有，而侵占遺失物、漂流物或其
  他離本人所持有之物者，處5 百元以下罰金。
刑法第320條
  意圖為自己或第三人不法之所有，而竊取他人之動產者，為竊
  盜罪，處5 年以下有期徒刑、拘役或500元以下罰金。
  意圖為自己或第三人不法之利益，而竊佔他人之不動產者，依
  前項之規定處斷。
  前2 項之未遂犯罰之。


司法院資訊處製作；財團法人民間司法改革基金會備份。
